---
title: |
  Boletín Estadístico: Empleo Trimestral^[El INE está realizando todos los 
  esfuerzos metodológicos para seguir elaborando las estimaciones de los 
  principales indicadores a nivel nacional y regional. Se debe considerar que 
  las desagregaciones de los indicadores o aperturas de los datos pueden traer 
  consigo problemas de precisión estadística o en casos más críticos, estar 
  sesgadas. Por tanto, se sugiere tomar en cuenta los criterios de calidad 
  estadística que el INE ha definido en el documento Estándar para la 
  evaluación de la calidad de las estimaciones en encuestas de hogares, 
  disponible [aquí](https://bit.ly/3nUkglt), con la advertencia de que a mayor 
  desagregación, el sesgo tiende a aumentar a propósito de la pérdida de 
  unidades muestrales. Para más información ver Nota Técnica N°10 sobre impacto 
  COVID-19 en la ENE, en https://www.ine.cl/.]
subtitle: |
  Edición nº 266 / 31 de diciembre de 2020  
  Trimestre móvil septiembre - noviembre 2020
output:
  html_document:
    css: style.css
    toc: true
    toc_float: true
    theme: spacelab
---

```{r setup, include = FALSE}
knitr::opts_chunk$set(include = FALSE)
```

```{r external-code, eval = FALSE}
source("data/df_01.R")
```

```{r data, include = FALSE, echo = FALSE}
df_01 <- readRDS("data/df_01.rds")
td1 <- df_01$coef[nrow(df_01) - 00]
td0 <- df_01$coef[nrow(df_01) - 12]
getwd()

```

## Resumen ejecutivo

- En el trimestre septiembre-noviembre de 2020, la estimación de la tasa de 
desocupación nacional fue **`r round(td1, 1)`%**, incrementándose 
**`r round(td1 - td0, 1)`** puntos porcentuales (pp.) en doce meses.

- Anualmente, la estimación del total de ocupados descendió **12,5%**.
- La disminución de los ocupados fue incidida, principalmente, por los sectores 
comercio **(-11,3%)**, alojamiento y servicio de comidas **(-41,5%)** y 
construcción **(-23,0%)**.

- Los ocupados ausentes, que representaron el **9,3%** del total de ocupados, 
crecieron **15,8%** (equivalente a **101.150** personas) en doce meses. Los 
trabajadores acogidos a la Ley de Protección al Empleo se encuentran incluidos 
en esta categoría.

- La población fuera de la fuerza de trabajo aumentó **19,9%** en doce meses, 
influida principalmente por los inactivos habituales.

- La tasa de desocupación ajustada estacionalmente fue **11,3%**, retrocediendo 
**0,4 pp.** con respecto al trimestre móvil anterior. En el mismo período, los 
ocupados se expandieron **3,0%** (correspondiente a **227.388** personas).
