---
title: |
  Boletín Estadístico: Empleo Trimestral^[El INE está realizando todos los 
  esfuerzos metodológicos para seguir elaborando las estimaciones de los 
  principales indicadores a nivel nacional y regional. Se debe considerar que 
  las desagregaciones de los indicadores o aperturas de los datos pueden traer 
  consigo problemas de precisión estadística o en casos más críticos, estar 
  sesgadas. Por tanto, se sugiere tomar en cuenta los criterios de calidad 
  estadística que el INE ha definido en el documento Estándar para la 
  evaluación de la calidad de las estimaciones en encuestas de hogares, 
  disponible [aquí](https://bit.ly/3nUkglt), con la advertencia de que a mayor 
  desagregación, el sesgo tiende a aumentar a propósito de la pérdida de 
  unidades muestrales. Para más información ver Nota Técnica N°10 sobre impacto 
  COVID-19 en la ENE, en https://www.ine.cl/.]
subtitle: |
  Edición nº 266 / 31 de diciembre de 2020  
  Trimestre móvil septiembre - noviembre 2020
output:
  html_document:
    css: style.css
    toc: true
    toc_float: true
    theme: spacelab
---

```{r setup, include = FALSE}
knitr::opts_chunk$set(include = FALSE)
knitr::opts_knit$set(root.dir = rprojroot::find_rstudio_root_file())
```

```{r imports}
library(ggplot2)
library(magrittr)
```

```{r}
# 1° ítem
df_01 <- readRDS("data/tasa_desocupacion.rds") 
td1 <- df_01$coef[nrow(df_01) - 00]
td0 <- df_01$coef[nrow(df_01) - 12]
round_td1 <- round(td1 - 000, 1)
round_Dtd <- round(td1 - td0, 1)

# 2° ítem
df_02 <- readRDS("data/ocupados.rds")
oc1 <- df_02$coef[nrow(df_02) - 00]
oc0 <- df_02$coef[nrow(df_02) - 12]
round_Doc <- round(100 * (oc1 - oc0) / oc0, 1)

# 3° ítem
p <- 
  readRDS("data/tasa_desocupacion_sexo.rds") %>%
  haven::as_factor() %>%
  rbind(df_01) %>%
  dplyr::mutate(sexo = forcats::fct_explicit_na(sexo, "Nacional")) %>%
  dplyr::ungroup() %>%
  ggplot2::ggplot(ggplot2::aes(x = trimestre_movil, y = coef, colour = sexo)) +
  ggplot2::geom_line() +
  theme_classic() +
  theme(
    panel.grid.major = element_blank(),
    panel.grid.minor = element_blank(),
    text             = element_text(size = 14)
  ) +
  labs(
    title = "Tasa de desocupación, según sexo y trimestre móvil",
    x = "Trimestre móvil, representado por su mes central",
    y = "Tasa de desocupación (%)",
    colour = ""
  )
q <- plotly::ggplotly(p)
p
```

## Resumen ejecutivo

- En el trimestre septiembre-noviembre de 2020, la estimación de la tasa de
desocupación nacional fue **`r round_td1`%**, incrementándose **`r round_Dtd`** 
puntos porcentuales (pp.) en doce meses.

- Anualmente, la estimación del total de ocupados descendió 
**`r - round_Doc`%**.

- La disminución de los ocupados fue incidida, principalmente, por los sectores
comercio **(-11,3%)**, alojamiento y servicio de comidas **(-41,5%)** y
construcción **(-23,0%)**.

- Los ocupados ausentes^[Los ocupados ausentes son personas que, teniendo
actualmente una ocupación, estuvieron ausentes de la misma durante la semana de 
referencia. Para ser considerados como tal, deben mantener un vínculo con el
trabajo, seguir percibiendo algún ingreso o ganancia por ese trabajo o volver a
trabajar dentro de cuatro semanas o menos.], que representaron el **9,3%** del
total de ocupados, crecieron **15,8%** (equivalente a **101.150** personas) en 
doce meses. Los trabajadores acogidos a la Ley de Protección al Empleo se 
encuentran incluidos en esta categoría.

- La población fuera de la fuerza de trabajo aumentó **19,9%** en doce meses,
influida principalmente por los inactivos habituales.

- La tasa de desocupación ajustada estacionalmente fue **11,3%**, retrocediendo
**0,4 pp.** con respecto al trimestre móvil anterior. En el mismo período, los
ocupados se expandieron **3,0%** (correspondiente a **227.388** personas).

```{r include=TRUE, echo=FALSE}
q
```

